---
title: "lab1"
output: html_document
---

```{r}
library(tidyverse)
```

```{r}
dados <- read_csv("../data/brasileirao_2026.csv")
```

```{r}
head(dados)
```

Caminho para pasta com resultados

```{r}
resultados_path <- "../data/resultados/"
```

# Abordagem 1

Nessa abordagem, é considerado o modelo padrão de poisson pedido pelo lab

1.  Tratando dados, separando em partidas realizadas e partidas futuras

```{r}
source("r_utils/tratar_dados.R")
source("r_utils/extrair_jogos_futuros.R")

dados_tratados <- tratar_dados(dados)
jogos_futuros <- extrair_jogos_futuros(dados)
```

2.  Gerando tabela com thetas e phis

```{r}
source("r_utils/estimar_parametros.R")

parametros <- estimar_parametros(dados_tratados)
```

3.  Gerando tabela de classificação

```{r}
source("r_utils/classificar_times.R")

classificacao_atual <- classificar_times(dados_tratados)
```

4. Associa a cada jogo futuro o parâmetro $\lambda$ do time mandante e visitante.

```{r}
source("r_utils/calcular_lambdas_poisson_combinada.R")

jogos_futuros <- calcular_lambdas_poisson_combinada(
  jogos_futuros,
  parametros
)
```


```{r}
source("r_utils/inicializar_acumuladores.R")
source("r_utils/atualizar_acumuladores.R")

```

```{r}
source("r_utils/formatar_resultados.R")
source("r_utils/monte_carlo_campeonato.R")
source("r_utils/simular_jogos.R")
source("r_utils/combinar_acumuladores.R")
source("r_utils/avaliar_poisson_combinada.R")
source("r_utils/executar_abordagem.R")
```

O processo só é reprodutível caso o n_cores seja o mesmo, além da sedd. O número de cores utilizado para as execuções foi 11.

```{r}
resultados_abordagens <- executar_abordagem(
    nome_abordagem = "Poisson combinada por time",
    dados_tratados = dados_tratados,
    jogos_futuros = jogos_futuros,
    parametros = parametros,
    dados_completos = dados,
    B = 10000,
    seed = 524,
    n_cores = max(1, parallel::detectCores() - 1)
)

```

Resultado:
```{r}
resultados_abordagens
```

---

Bootstrap:

```{r}
# funções do bootstrap
source("bootstrap_time.R")
source("resumir_bootstrap.R")
source("bootstrap_campeonato.R")
source("plotar_bootstrap.R")
```

```{r}
# B replicações
B_boot <- 10000

resultados_bootstrap <- bootstrap_campeonato(
  dados_tratados = dados_tratados,
  parametros = parametros,
  B = B_boot,
  nivel = 0.95
)

resultados_bootstrap
```


```{r}
grafico_bootstrap <- plotar_bootstrap(
  resultados_bootstrap
)

grafico_bootstrap
```


Persistindo resultados:
```{r}
write_csv(
  resultados_bootstrap,
  file.path(
    resultados_path,
    "resultados_bootstrap.csv"
  )
)

ggsave(
  filename = file.path(
    resultados_path,
    "intervalos_bootstrap.png"
  ),
  plot = grafico_bootstrap,
  width = 10,
  height = 8,
  dpi = 300
)
```


A.  Gerando outputs

```{r}
write_csv(
  parametros,
  file = file.path(resultados_path, "parametros.csv")
)

write_csv(
  classificacao_atual,
  file = file.path(resultados_path, "classificacao_atual.csv")
)
```



# Abordagem 2

Aqui será feita uma regressão de poisson para cada time para prever o número de gols dele em uma partida.

Nesta abordagem, cada time recebe uma regressão de Poisson com ligação
canônica (`log`). Os preditores são mando de campo, gols acumulados, vitórias
acumuladas, rodada e a média de gols sofridos pelo adversário até a rodada
anterior.

Aqui será feita uma regressão de poisson para cada time para prever o número de gols dele em uma partida, utilizando a função de ligação canônica.

Para avaliação do desempenho preditivo é utilizado 80% dos dados para treino, porém para realizar as simulações, os modelos treinados em cima de todos os dados são utilizados.

As variáveis explicativas são:
- `em_casa`: 1 para mandante e 0 para visitante;
- `gols_acumulados`: gols já marcados pelo próprio clube;
- `vitorias_acumuladas`: vitórias já obtidas pelo próprio clube;
- `rodada`: número da rodada;
- `defesa_adversario`: média de gols que o adversário sofreu por jogo até a rodada anterior.


```{r}
source("r_utils/regressao_poisson_por_time.R")

# Para a simulação, os modelos usam todos os jogos realizados até agora.
modelos_regressao <- ajustar_regressoes_poisson_por_time(dados)
parametros_regressao <- tibble(time = names(modelos_regressao))
contexto_regressao <- criar_contexto_regressao_poisson(
  jogos_futuros = extrair_jogos_futuros(dados),
  dados_realizados = dados,
  modelos = modelos_regressao
)

resultado_abordagem_2 <- executar_abordagem(
  nome_abordagem = "Regressão Poisson por time",
  dados_tratados = dados_tratados,
  jogos_futuros = contexto_regressao,
  parametros = parametros_regressao,
  dados_completos = dados,
  B = 10000,
  seed = 524,
  n_cores = max(1, parallel::detectCores() - 1),
  avaliador = avaliar_regressao_poisson_por_time,
  simulador = simular_jogos_regressao_poisson,
  objetos_worker = c(
    "simular_jogos_regressao_poisson",
    "prever_lambda_regressao",
    "criar_linha_regressao",
    "defesa_atual",
    "atualizar_estado_times"
  )
)

resultados_abordagens <- bind_rows(
  resultados_abordagens,
  resultado_abordagem_2
)

salvar_resultados_abordagens(
  resultados_abordagens,
  resultados_path
)
```

```{r}
resultados_abordagens
```
