---
title: "lab1"
output: html_document
---

```{r}
library(tidyverse)
```
```{r}
dados <- read_csv("../data/brasileirao_2026.csv")
```

```{r}
head(dados)
```

Caminho para pasta com resultados

```{r}
resultados_path <- "../data/resultados/"
```

---
Temos dois objetivos nesta primeira etapa:
1. Estimar os parâmetros phi e theta
2. Gerar a classificação atual 

Para isso, primeiro vou reestruturar o dataframe, para que fique (rodada, time, gols marcados, gols sofridos)
Motivo: 
  Dado que todo time joga uma vez por rodada,
  Então, quando eu quiser obter Vitórias, Saldo de Gols e gols marcados para a classificação
  Eu não preciso de mais além de 
    Qual rodada ocorreu o jogo, qual o time, quantos jogos aquele time marcou, quantos sofreu.
    
Obs: Rodada não é necessária para o calculo atual. Mas podemos utilizar futuramente como referência de tempo.

(
Lógica do algoritmo:

filtrar o NA para remover jogos ainda não realizados

transmute gera as colunas com os valores adequados
bind rows empilha os transmutes
)

```{r}

df_tratado <- dados %>%
  filter(
    !is.na(gols_mandante),
    !is.na(gols_visitante)
  ) %>%
  {
    bind_rows(
      transmute(
        .,
        rodada = rodada,
        time = time_mandante,
        gols_marcados = gols_mandante,
        gols_sofridos = gols_visitante
      ),
      transmute(
        .,
        rodada = rodada,
        time = time_visitante,
        gols_marcados = gols_visitante,
        gols_sofridos = gols_mandante
      )
    )
  } %>%
  arrange(rodada, time)
```

Agora, com essa base, eu rodo a seguinte função para estimar os parametros:

(
Lógica do algoritmo:
agrupado por time,
theta recebe média de gols marcados por jogo
phi   recebe média de gols sofridos por jogo
)

```{r}
estimar_parametros <- function(dados, coluna_time, coluna_gols_marcados, coluna_gols_sofridos) {
  dados %>%
    group_by({{ coluna_time }}) %>%
    summarise(
      theta = mean({{ coluna_gols_marcados }}),
      phi = mean({{ coluna_gols_sofridos }})
    )
}
```

E a seguinte função para classificar com base nos jogos do cenário atual:

(Lógica do algoritmo:
Recebe base com time, gol marcado pelo time, gol sofrido pelo time
  Obs: granularidade de 1 linha por (time,jogo)

Calcula pontuação por jogo na coluna pontos
classifica vitória em 0 ou 1

agrupa por time gerando
pontuação,
n de vitórias
gols marcados
gols sofridos
quant de jogos (irrelevante com um campeonato simulado completo)
e saldo de jogos

ordena para ficar fácil de ler e interpretar
ordenei por relevância: classificação, time, critérios de desempate, dados complementares
)
```{r}
classificar_times <- function(
  dados,
  coluna_time,
  coluna_gols_marcados,
  coluna_gols_sofridos
) {
  dados %>%
    mutate(
      pontos = case_when(
        {{ coluna_gols_marcados }} > {{ coluna_gols_sofridos }} ~ 3,
        {{ coluna_gols_marcados }} == {{ coluna_gols_sofridos }} ~ 1,
        TRUE ~ 0
      ),
      vitoria = as.integer(
        {{ coluna_gols_marcados }} > {{ coluna_gols_sofridos }}
      )
    ) %>%
    group_by({{ coluna_time }}) %>%
    summarise(
      pontos = sum(pontos),
      vitorias = sum(vitoria),
      gols_marcados = sum({{ coluna_gols_marcados }}),
      gols_sofridos = sum({{ coluna_gols_sofridos }}),
      jogos = n()
    ) %>%
    mutate(
      saldo_gols = gols_marcados - gols_sofridos
    ) %>%
    arrange(
      desc(pontos),
      desc(vitorias),
      desc(saldo_gols),
      desc(gols_marcados)
    ) %>%
    mutate(
      classificacao = row_number()
    ) %>%
    select(
      classificacao,
      {{ coluna_time }},
      pontos,
      vitorias,
      saldo_gols,
      gols_marcados,
      gols_sofridos,
      jogos
    )
}

```

Aplicando elas:
```{r}

parametros <- estimar_parametros(
  dados = df_tratado,
  coluna_time = time,
  coluna_gols_marcados = gols_marcados,
  coluna_gols_sofridos = gols_sofridos
)

classificacao_atual2 <- classificar_times(
  dados = df_tratado,
  coluna_time = time,
  coluna_gols_marcados = gols_marcados,
  coluna_gols_sofridos = gols_sofridos
)
```

