---
title: "lab1"
output: html_document
---

```{r}
library(tidyverse)
```

```{r}
dados <- read_csv("../data/brasileirao_2026.csv")
```

```{r}
head(dados)
```

Caminho para pasta com resultados:

```{r}
resultados_path <- "../data/resultados/"
```

# Monte Carlo

Nessa abordagem, é considerado o modelo padrão de Poisson pedido pelo lab.

## 1. Tratando dados

Separando em partidas realizadas e partidas futuras.

```{r}
source("r_utils/montecarlo/tratar_dados.R")
source("r_utils/montecarlo/extrair_jogos_futuros.R")

dados_tratados <- tratar_dados(dados)
jogos_futuros <- extrair_jogos_futuros(dados)
```

## 2. Estimando parâmetros

Gerando tabela com thetas e phis.

```{r}
source("r_utils/montecarlo/estimar_parametros.R")

parametros <- estimar_parametros(dados_tratados)
```

## 3. Classificação atual

Gerando tabela de classificação.

```{r}
source("r_utils/montecarlo/classificar_times.R")

classificacao_atual <- classificar_times(dados_tratados)
```

## 4. Lambdas dos jogos futuros

Associa a cada jogo futuro o parâmetro $\lambda$ do time mandante e visitante.

```{r}
source("r_utils/montecarlo/calcular_lambdas_poisson_combinada.R")

jogos_futuros <- calcular_lambdas_poisson_combinada(
  jogos_futuros,
  parametros
)
```

## 5. Simulação

```{r}
source("r_utils/montecarlo/inicializar_acumuladores.R")
source("r_utils/montecarlo/atualizar_acumuladores.R")
source("r_utils/montecarlo/formatar_resultados.R")
source("r_utils/montecarlo/monte_carlo_campeonato.R")
source("r_utils/montecarlo/simular_jogos.R")
source("r_utils/montecarlo/combinar_acumuladores.R")
source("r_utils/montecarlo/avaliar_poisson_combinada.R")
source("r_utils/montecarlo/executar_abordagem.R")
```

O processo só é reprodutível caso o n_cores seja o mesmo, além da seed. O número de cores utilizado para as execuções foi 11.

```{r}
resultados_abordagens <- executar_abordagem(
    nome_abordagem = "Poisson combinada por time",
    dados_tratados = dados_tratados,
    jogos_futuros = jogos_futuros,
    parametros = parametros,
    dados_completos = dados,
    B = 10000,
    seed = 524,
    n_cores = max(1, parallel::detectCores() - 1)
)
```

## Outputs

Resultado da simulação:

```{r}
resultados_abordagens
```

Salvando parâmetros e classificação atual:

```{r}
write_csv(
  parametros,
  file = file.path(resultados_path, "parametros.csv")
)

write_csv(
  classificacao_atual,
  file = file.path(resultados_path, "classificacao_atual.csv")
)
```

# Bootstrap

## 1. Intervalos de confiança

```{r}
# funções do bootstrap
source("r_utils/bootstrap/bootstrap_time.R")
source("r_utils/bootstrap/resumir_bootstrap.R")
source("r_utils/bootstrap/bootstrap_campeonato.R")
source("r_utils/bootstrap/plotar_bootstrap.R")
```

```{r}
# B replicações
B_boot <- 10000

resultados_bootstrap <- bootstrap_campeonato(
  dados_tratados = dados_tratados,
  parametros = parametros,
  B = B_boot,
  nivel = 0.95
)

resultados_bootstrap
```

## 2. Gráfico

```{r}
grafico_bootstrap <- plotar_bootstrap(
  resultados_bootstrap
)

grafico_bootstrap
```

## Outputs

```{r}
write_csv(
  resultados_bootstrap,
  file.path(
    resultados_path,
    "resultados_bootstrap.csv"
  )
)

ggsave(
  filename = file.path(
    resultados_path,
    "intervalos_bootstrap.png"
  ),
  plot = grafico_bootstrap,
  width = 10,
  height = 8,
  dpi = 300
)
```

# Extra

Aqui será feita uma regressão de Poisson para cada time para prever o número de gols dele em uma partida, utilizando a função de ligação canônica (`log`).

Para avaliação do desempenho preditivo é utilizado 80% dos dados para treino, porém para realizar as simulações, os modelos treinados em cima de todos os dados são utilizados.

As variáveis explicativas são:

- `em_casa`: 1 para mandante e 0 para visitante;
- `gols_acumulados`: gols já marcados pelo próprio clube;
- `vitorias_acumuladas`: vitórias já obtidas pelo próprio clube;
- `rodada`: número da rodada;
- `defesa_adversario`: média de gols que o adversário sofreu por jogo até a rodada anterior.

## 1. Ajustando as regressões

```{r}
source("r_utils/extra/criar_estado_times.R")
source("r_utils/extra/atualizar_estado_times.R")
source("r_utils/extra/defesa_atual.R")
source("r_utils/extra/criar_linha_regressao.R")
source("r_utils/extra/construir_painel_regressao_poisson.R")
source("r_utils/extra/ajustar_regressoes_poisson_por_time.R")
source("r_utils/extra/prever_lambda_regressao.R")
source("r_utils/extra/criar_contexto_regressao_poisson.R")
source("r_utils/extra/simular_jogos_regressao_poisson.R")
source("r_utils/extra/avaliar_regressao_poisson_por_time.R")
```

```{r}
# Para a simulação, os modelos usam todos os jogos realizados até agora.
modelos_regressao <- ajustar_regressoes_poisson_por_time(dados)
parametros_regressao <- tibble(time = names(modelos_regressao))
contexto_regressao <- criar_contexto_regressao_poisson(
  jogos_futuros = extrair_jogos_futuros(dados),
  dados_realizados = dados,
  modelos = modelos_regressao
)
```

## 2. Simulação

```{r}
resultado_abordagem_2 <- executar_abordagem(
  nome_abordagem = "Regressão Poisson por time",
  dados_tratados = dados_tratados,
  jogos_futuros = contexto_regressao,
  parametros = parametros_regressao,
  dados_completos = dados,
  B = 10000,
  seed = 524,
  n_cores = max(1, parallel::detectCores() - 1),
  avaliador = avaliar_regressao_poisson_por_time,
  simulador = simular_jogos_regressao_poisson,
  objetos_worker = c(
    "simular_jogos_regressao_poisson",
    "prever_lambda_regressao",
    "criar_linha_regressao",
    "defesa_atual",
    "atualizar_estado_times"
  )
)

resultados_abordagens <- bind_rows(
  resultados_abordagens,
  resultado_abordagem_2
)
```

## Outputs

Resultado das duas abordagens:

```{r}
resultados_abordagens
```

Salvando os resultados:

```{r}
source("r_utils/montecarlo/salvar_resultados_abordagens.R")

salvar_resultados_abordagens(
  resultados_abordagens,
  resultados_path
)
# gera arquivo resultados_abordagens_resumo.csv
```
